臺灣新北地方法院刑事判決
                                      108年度易字第848號
公  訴  人  臺灣新北地方檢察署檢察官
被      告  甲○○



選任辯護人  蘇家宏律師
            林正椈律師
            施宥宏律師
上列被告因家庭暴力之傷害等案件，經檢察官提起公訴（108 年
度偵字第16634 號），本院判決如下：
    主  文
甲○○無罪。
    理  由
一、公訴意旨略以：被告甲○○與告訴人乙○○為夫妻關係，屬家庭
    暴力防治法第3條第1款之家庭成員。甲○○因不滿乙○○對其外
    遇行為進行跟監蒐證而為下列行為：
    ㈠被告於民國108年3月9日18時許，與駕駛車牌號碼000-0000
      號自用小客車之丙○，相約在新北市永和區環河東路3段段
      永福橋下與豫溪街口見面，告訴人見狀後上前阻止，雙方
      在車門開啟時就是否讓被告上車乙事發生爭吵，被告遂基
      於毀損及傷害之犯意，徒手拉扯告訴人隨身攜帶之購物袋
      背帶及雨傘，致背帶及雨傘傘骨斷裂，又以車門撞擊告訴
      人之頭部，致告訴人受有額頭紅腫之傷害。
    ㈡被告另基於強制之犯意，於108 年3 月10日0 時30分許，
      在位於新北市○○區○○路○○巷○○號○樓住處內，以徒手推開
      告訴人之方式強行取走告訴人之手機，以此方式妨害告訴
      人自由使用手機之權利。
    ㈢因認被告涉犯修正前刑法第277 條第1 項之傷害、刑法第3
      54 條之毀損以及同法第304 條第1 項之強制等罪嫌等語
      。
二、按犯罪事實應依證據認定之，無證據不得認定犯罪事實；不
    能證明被告犯罪者，應諭知無罪之判決，刑事訴訟法第154
    條第2 項、第301 條第1 項分別定有明文。而刑事訴訟法上
    所謂認定事實之證據，係指足以認定被告確有犯罪行為之積
    極證據而言，該項證據自須適合於被告犯罪事實之認定，始
    得採為斷罪資料；且事實之認定應憑證據，如未發現相當證
    據，或證據不足以證明，自不能以推測或擬制之方法，以為
    裁判之依據；次按認定不利於被告之事實，須依積極證據，
    茍積極之證據本身存有瑕疵而不足為不利於被告事實之認定
    ，即應為有利於被告之認定，更不必有何有利之證據，而此
    用以證明犯罪事實之證據，猶須於通常一般人均不至於有所
    懷疑，堪予確信其已臻真實者，始得據以為有罪之認定，倘
    其證明尚未達到此一程度，而有合理性之懷疑存在，致使無
    從為有罪之確信時，即應為無罪之判決。
三、公訴意旨認被告涉犯上開罪嫌，無非係以被告於警詢及偵查
    時不利己之供述、告訴人於警詢及偵查時之指述、證人即被
    告與告訴人之女丁○○於偵查時之證述、毀損照片5 張、監視
    器翻拍照片3 張、住處房門外照片3 張、限期搬遷通知2紙
    、三軍總醫院受理家庭暴力事件診斷證明書、車輛詳細資料
    報表各1 份以及光碟2 片（監視器、警員密錄器）為其主要
    論據。訊據被告堅詞否認有何傷害、毀損、強制犯行，並辯
    稱：我不知道告訴人額頭傷勢怎麼造成，事後看到診斷證明
    書才知道告訴人有受傷，而且印象中我當時也沒看到購物袋
    ；我從房間的床尾拿起告訴人的手機確認有沒有錄音，後來
    告訴人要我歸還手機，我就把手機放在餐桌上，之後我就沒
    動手，也沒有阻止告訴人去拿手機等語。
四、經查：
（一）已可先行確認之前提事實：
    1.被告於108年3月9日18時許，與駕駛車牌號碼000-0000 號
      自用小客車之丙○，相約在新北市永和區環河東路3 段永
      福橋下與豫溪街口見面等情，業經告訴人於警詢、偵查時
      指述甚詳（見偵卷第13頁至第14頁、第48頁、第62頁），
      並與證人丙○到庭證述之內容相符（見本院卷第142頁），
      被告對此並未否認，是此部分事實應可先行認定。
    2.又被告於108年3月10日0時30 分許，在位於新北市○○區○○
      路○○巷○○號○樓住處內，取走告訴人的手機乙節，亦經告
      訴人於警詢、偵查時證述在卷（見偵卷第14頁至第15頁、
      第62頁至第63頁），被告對此亦不爭執，足認此部分之事
      實亦可明確認定。
（二）告訴人確實受有公訴意旨所指之傷害，以及告訴人持有的
      購物袋、雨傘亦均有發生毀損結果：告訴人受有額頭紅腫
      之傷害，以及所持購物袋、雨傘分別產生背帶、傘骨斷裂
      現象等情，另經告訴人於警詢、偵查時指證歷歷（見偵卷
      第13頁至第15頁、第48頁、第61頁至第62頁），並有三軍
      總醫院受理家庭暴力事件診斷證明書1 紙及毀損照片5 張
      在卷可佐（見偵卷第17頁至第18頁、第21頁至第25頁）。
      由於該診斷證明書書係醫師具名所出具，倘若有不實的情
      況，主管機關可以依照醫師法進行裁罰，甚至可以廢止執
      業執照，處分並非輕微。普遍而言，該醫師於本案並沒有
      利害關係，應該不至於會為了袒護一般患者而出具不實的
      診斷證明書，導致自己必須承受後續處罰、無法執業的風
      險，因此該診斷證明書應屬可信。至於上述毀損照片則係
      由承辦警員所拍攝，立場同屬客觀，自形式上觀之，照片
      也沒有任何偽造、修改、裝飾的情況，應有採信的價值，
      足認告訴人確實受有上開傷害，所持物品也有毀損的情況
      沒有疑問。
（三）雖有告訴人於警詢、偵查時之指述，以及證人丁○○於偵查
      時之證述，但本院仍無從獲得被告有實施傷害、毀損行為
      ，並造成前揭傷害、毀損結果的確信：
    1.告訴人固於警詢、偵查時均證稱：丙○開車出現後，被告
      開車門，我就過去車子旁邊，但被告希望我離開，就用力
      拉扯我的購物袋，造成購物袋整個斷掉後掉在地上，雨傘
      也在拉扯時撞斷，丙○看到這個狀況就叫被告關上右後車
      門，於是被告就用力強關車門，造成我額頭受傷等語（見
      偵卷第13頁至第14頁、第48頁、第61頁）。此外，證人丁
      ○○亦於偵查時先證稱：跟媽媽去跟監時看到爸爸要上一個
      女生的車子，媽媽就過去，吵了一段時間，那個女生說要
      關車門，媽媽想去阻擋，爸爸要關車門，媽媽就去撞到車
      門，爸爸是有意讓媽媽撞車門，因為我有看到爸爸先拉媽
      媽才關車門等語（見偵卷第49頁，下稱【第一次偵訊】）
      ，嗣於偵查中再證稱：袋子是爸爸扯壞的，他想要將媽媽
      拉過去時，他拉著袋子，結果袋子就壞了等語（見偵卷第
      62頁至第63頁，下稱【第二次偵訊】）。
    2.現場監視器經本院當庭勘驗，其結果略為（見本院卷第73
      頁至第75頁）：

編號 畫面右下角之時間             內容  ① 17:58:53 埋伏在畫面右上方天橋下的告訴人忽然出現，奔向丙○的車。  ② 17:58:59 被告打開後座車門，告訴人也跑到旁邊。  ③ 17:59:02 被告和告訴人向左移動消失到畫面外。  ④ 17:59:09 告訴人站在車門旁檢查該車後座。  ⑤ 17:59:17 被告站在一旁觀察告訴人。  ⑥ 17:59:27 告訴人把身子探進後座。  ⑦ 17:59:33 被告走到副駕駛座旁看著告訴人的舉動。  ⑧ 17:59:37 告訴人起身跟被告對話，被告靠過去。  ⑨ 17:59:44 告訴人又探進後座，被告繞過車門到告訴人後面看。  ⑩ 18:00:00 被告站在後座車門旁微微晃動，與告訴人交談。  ⑪ 18:00:09 雙方持續交談，被告將右後車門關上。  ⑫ 18:00:10 被告彎腰並蹲下撿拾東西又站起來。  ⑬ 18:00:16 被告和告訴人消失在左邊畫面外，隨後丙○的車也往左拐彎駛離畫面外。  ⑭ 18:00:19至18:01:04 被告與告訴人從畫面左邊出現，走到馬路中停下，並開始爭論。  ⑮ 18:01:45 告訴人與被告的子女丁○○、戊○○從畫面中的天橋樓梯左側（畫面右側）跑到父母親旁邊。 


    3.本院亦當庭勘驗證人丁○○第二次受檢察官訊問時的偵訊光
      碟，結果略載如下（見本院卷第106 頁至第109 頁）：

說話者               內容 檢察官 螢幕前面請坐，丁○○，之前我問你的時候，有一次有問到一次是你跟你媽媽去跟監你爸爸嘛對不對，然後看到他要上一個女生的車，然後後來你爸爸要關門的時候，打到你媽媽的頭，上次你是這樣講的對不對？啊那一次的狀況可以詳細描述嗎？因為我發現你媽媽好像沒有告毀損，有這件事嗎，毀損？ 丁○○ 我不知道…… 檢察官 你不知道？那毀損過程是什麼？ 丁○○ 有，就是他…他弄壞媽媽的雨傘，然後還弄壞媽媽的袋子。 檢察官 他怎麼弄壞你媽媽的雨傘？ 丁○○ 呃，那個時候我沒看到（檢察官：沒看到？），是後來我回去的時候，因為媽媽沒有雨傘，我就看到那一把雨傘壞了，然後袋子也壞掉了。 檢察官 啊那袋子咧？ 丁○○ 袋子是只有那邊帶子斷掉了。 檢察官 帶子那邊斷掉了，啊他是怎麼弄壞你媽媽的袋子？ 丁○○ 就是用扯……因為他可能是想要…就是把媽媽拉過去的時候，袋子就扯斷了。 檢察官 喔？他那時候已經拉過去了。他是拉著袋子，這樣？ 丁○○ 我視力沒有到很好，所以看不清楚他是怎麼弄壞的。 檢察官 啊那個，因為你上次講的時候是說你媽…你爸爸先拉媽媽，然後再關門，所以害你媽媽頭受傷嘛對不對？那，所以你說的，你那一次說的拉就是…拉這個袋子嗎？還是說拉袋子是另外一件事？ 丁○○ 拉袋子是另外一個動作，就是媽媽頭弄到跟拉袋子也是。 檢察官 是兩次的拉，不是同一次？ 丁○○ 對。 檢察官 所以是先有拉袋子的行為，然後才發生拉媽媽關門弄到你媽媽，是這樣嗎？ 丁○○ （無法聽清楚有無回應） 檢察官 那拉你媽媽關門，他是拉哪裡？ 丁○○ 我沒有看很清楚。 檢察官 沒有看很清楚？ 


    4.雖然從現場監視器畫面可以看到，告訴人有將身子探進後
      座，而被告也有將右後車門關上的行為，但並沒有拍攝到
      雙方拉扯的情況，也沒有看到被告將車門關上時，告訴人
      所站位置與車子的距離為何，縱使被告關上車門後，有彎
      腰蹲下撿拾東西的動作（即勘驗結果編號⑫），也不代表
      就是從地上拿起已經被拉扯壞掉的購物袋與雨傘。而告訴
      人懷疑被告外遇，認為被告對婚姻不忠誠，甚至提出妨害
      家庭的告訴（見偵卷第13頁、第62頁），以及針對被告向
      本院家事庭聲請民事暫時保護令在案（見偵卷第67頁），
      足以認為告訴人與被告關係惡劣，感情並不融洽，且告訴
      人指述的目的在於使被告受刑事追訴，與被告利害關係相
      反，告訴人上開所述難免誇大而不能夠完全相信。
    5.又依現場監視器勘驗結果⑮所示，證人丁○○是在證人丙○開
      車離開之後，才從天橋旁奔跑至被告與告訴人身旁，而天
      橋與車子間有一定程度的距離並非相近，此從監視器畫面
      擷圖自可明白（見本院卷第80頁），縱使證人丁○○在遠處
      可以看到被告、告訴人與證人丙○的舉止，理應不會聽到
      其等的談話內容，證人丁○○卻於第一次偵訊時說有聽到證
      人丙○要求被告關車門，讓人不得不懷疑其證詞的可信度
      。此外，證人丁○○於第二次偵訊時，一開始即表達不知道
      發生毀損的事情，也沒有看到雨傘弄壞的過程，甚至表示
      自己視力不好，被告關門的過程看得不是很清楚，檢察官
      卻以「你不知道？」、「沒看到？」、「沒有看很清楚？
      」等語質問證人丁○○，並取得證人丁○○前揭證詞，考量證
      人丁○○作證時為年僅12歲的兒童，面對質疑時將更傾向於
      迎合對方，說出符合大人期待的言語，以獲得他人的肯定
      ，檢察官使用上開言語除了有誘導之嫌，更使得證人丁○○
      誤認自己說「不知道」、「不曉得」、「不了解」是不對
      的，而必須想辦法說出符合他人預期的答案才不會被責備
      。再者，第一次偵訊及第二次偵訊時，證人丁○○均由告訴
      人攜同到庭（見偵卷第47頁、第61頁），且告訴人向法院
      聲請暫時保護令時，亦同時為證人丁○○的利益聲請（見偵
      卷第67頁），相較於被告，告訴人顯然更是保護、照顧、
      教養證人丁○○之人，證人丁○○作證前是否有受到告訴人的
      左右與影響亦不可知，且幼童基於自己的利益更容易產生
      偏護照顧者的證述更是當然之理。
    6.因此，證人丁○○不論是第一次偵訊，或是第二次偵訊所為
      的證詞，均有瑕疵，證據證明力明顯偏低，綜合其與告訴
      人於警詢、偵查時之證述，固然已使被告有犯罪嫌疑，但
      本院認為被告是否確有毀損、傷害之犯行仍有合理性懷疑
      ，不能在僅有告訴人與證人丁○○上開證詞的情況下，直接
      為不利於被告的判決。況且，證人丙○另到庭證稱：打開
      車門後，被告跟告訴人在我車旁說話，但沒有注意到內容
      是什麼，但講話方式尚屬平和，也沒有看到雙方有肢體接
      觸或拉扯的狀況等語（見本院卷第140 頁至第149 頁），
      更加地無從確認被告有公訴意旨所指傷害、毀損犯行。
（四）雖有告訴人於警詢、偵查時之指述，以及證人丁○○於偵查
      時之證述，但本院同樣無從確信被告有對告訴人身體施以
      強暴手段：
    1.按刑法第304 條之強制罪，須以強暴、脅迫使人行無義務
      之事，或妨害他人行使權利始克成立，而所謂「強暴」乃
      逞強施暴，即對於他人身體，以有形之實力或暴力加以不
      法攻擊之謂；所謂「脅迫」，係指威脅逼迫，即以言詞姿
      態脅迫他人，足使人心生畏懼而言，故所謂強暴脅迫，均
      須對人直接或間接為之為限，對物加以暴力則不包括在內
      （最高法院85年度台非字第344 號判決意旨參照）。
    2.告訴人先於警詢時指稱：被告開門衝撞進來後，開始翻找
      床上的棉被，未經同意便將我放在棉被內的手機強行拿走
      ，打不開手機之後就把手機放在口袋裡面，沒有要歸還等
      語（見偵卷第14頁），嗣於偵查時證稱：被告衝進來之後
      ，我怕被告傷害丁○○，所以我撲下去壓在棉被上，那時候
      我的手機在棉被下，被告就將我推開，搶了手機等語（見
      偵卷第63頁）。而證人丁○○亦於偵查時證稱：當時手機放
      在棉被底下，父親衝進來搶走手機時，母親不想讓父親搶
      走手機，有先將身體壓在棉被上面，父親就先把母親推開
      再搶走手機等語（見偵卷第63頁，此即上開第二次偵訊的
      延續）。
    3.證人丁○○這部分的偵訊光碟亦經本院勘驗，結果略載如下
      （見本院卷第109 頁至第113 頁）：

說話者               內容 檢察官 啊接下來後來在3 月10號凌晨的時候是不是爸爸媽媽又在家裡又發生衝突？ 丁○○ 凌晨…我那時候沒有看到。 檢察官 你沒有看到？ 丁○○ 對。 檢察官 可是我看警察錄音的時候，就是警察到場有密錄器嘛，對啊，密錄器的看起來你們三個小孩都在，然後你有一個哥哥就上次來那個，一直問說：「你有沒有看到、你有沒有看到？」，你說你有看到？ 丁○○ 對，我有看到。 檢察官 啊那是怎麼樣？ 丁○○ 那時候…爸爸就是像發瘋了，就是跟媽媽吵架，媽媽那時候…因為我們跑去房間裡面，爸爸怕我們有錄音，然後他就衝開房門，然後就把媽媽手機搶走，然後結果那一個根本沒有錄音。 檢察官 她當時手機本來是放在哪裡？ 丁○○ 手機放在棉被底下。 檢察官 啊她放在棉被底下，為什麼你爸知道那裏有手機？ 丁○○ 呃，因為我那個時候…因為我本來要拿手機出來，然後結果爸爸看到我的手在那邊，他就把它搶走了。 檢察官 喔…那是本來是你想先去拿那一支手機的，對不對？ 丁○○ 對。 檢察官 那他把手機搶走以後咧？ 丁○○ 手機搶走以後，媽媽要他還，他就不還，媽媽到最後就報警。 檢察官 那當時你爸爸有沒有說他幹嘛搶手機，他為什麼要搶手機？ 丁○○ 他就說我不想要讓你錄音。 檢察官 那他知道她的手機有沒有錄音嗎？ 丁○○ 他…不知道。 檢察官 不知道？他當時搶手機的時候，有碰到你們任何人嗎？ 丁○○ 有。媽媽就是不想讓他把手機搶走，然後媽媽就壓在上面，然後他就碰到媽媽，他把媽媽推開。 檢察官 有先…她身體壓在上面？ 丁○○ 對，因為棉被是摺好的，她就抱著那個棉被，就壓在上面。 檢察官 父親先把母親推開？ 丁○○ 對。 檢察官 然後再搶那個手機？ 丁○○ 對。 


    4.由於告訴人於警詢時對於被告將其從棉被推開，進而取得
      棉被下手機一事隻字未提，如此重要的「暴力手段」竟在
      3 個月多月後偵查時始述及此部分事實，並非合理，而且
      告訴人此部分指述同樣與被告處於對立的利害關係，其指
      控是否為真本需有額外的證據佐證才能相信。而證人丁○○
      與告訴人間有相較於被告更密切的關係，其證詞不免有偏
      袒告訴人的可能，誠如本院前述之說明。此外，證人丁○○
      一開始已表示沒有看到被告與告訴人拿取手機的衝突，卻
      被檢察官以「你沒有看到？」質問，並以檢察官已經看過
      警察的密錄器，以及曾經聽到其兄長說證人丁○○有看到事
      情發生經過為理由，暗示證人丁○○說沒有看到是錯誤的，
      始有後續一連串的證述，這樣不適當的訊問，更使證人丁
      ○○上開證述的證明力已大打折扣。
    5.因此，關於被告是否有將告訴人從棉被上推開的行為，綜
      合上開告訴人於警詢、偵查時之指述，以及證人丁○○於偵
      查時之證述，雖然同樣足使被告有犯罪嫌疑，但因為上開
      證詞均有瑕疵，而無法全然地相信，即便相互參酌亦不能
      使本院獲得被告有對告訴人身體施以暴力行為，而成立強
      制罪的確信。
五、綜上所述，公訴意旨雖認被告涉有傷害、毀損、強制等罪嫌
    ，然檢察官所指事證及指出之證明方法，經本院逐一剖析，
    反覆參酌，仍不能使本院產生無合理懷疑而認定被告有罪之
    心證，因此根據前面所揭示的意旨，自應判決被告無罪。
據上論斷，應依刑事訴訟法第301 條第1 項，判決如主文。
本案經檢察官歐蕙甄提起公訴，檢察官黃正綱到庭執行職務。
中　　華　　民　　國　109 　　年　　2 　　月　　25　　日
                  刑事第十三庭  審判長法  官  劉景宜
                                      法  官  吳欣哲
                                      法  官  陳柏榮
上列正本係照原本作成。
如不服本判決應於收受判決後20日內向本院提出上訴書狀，並應
敘述具體理由；未敘述上訴之理由者，應於上訴期間屆滿後20日
內向本院補提理由書（均須按他造當事人之人數附繕本），「切
勿逕送上級法院」。
告訴人或被害人對於判決如有不服，具備理由請求檢察官上訴者
，其上訴期間之計算，係以檢察官收受判決正本之日期為準。
                                      書記官  黃奎彰
中　　華　　民　　國　 109　　年　　2 　　月　　26　　日